【裁判字號】    99,重訴,725
【裁判日期】    991130
【裁判案由】    侵權行為損害賠償
【裁判全文】
臺灣臺北地方法院民事判決             99年度重訴字第725號
原      告  吳豐有
            陳俊傑
            陳建志
            曾賢毓
            張維恭
            陳秋宏
共      同
訴訟代理人  屠啟民律師
            陳繼民律師
被      告  黃名世
上列當事人間因被告違反銀行法等案件，原告提起附帶民事訴訟
，請求侵權行為損害賠償，經本院刑事庭裁定移送（98年度重附
民字第14號），本院於民國99年11月17日言詞辯論終結，判決如
下：
    主  文
被告黃名世應給付原告吳豐有新臺幣貳佰陸拾伍萬元，及自民國
九十八年三月十八日起至清償日止，按週年利率百分之五計算之
利息。
被告黃名世應給付原告陳俊傑新臺幣貳佰萬元，及自民國九十八
年三月十八日起至清償日止，按週年利率百分之五計算之利息。
被告黃名世應給付原告陳建志新臺幣陸佰肆拾捌萬肆仟肆佰拾
元，及自民國九十八年三月十八日起至清償日止，按週年利率
百分之五計算之利息。
被告黃名世應給付原告曾賢毓新臺幣貳佰柒拾萬捌仟柒佰壹拾柒
元，及自民國九十八年三月十八日起至清償日止，按週年利率百
分之五計算之利息。
被告黃名世應給付原告張維恭新臺幣壹仟零陸拾伍萬捌仟佰柒
拾元，及自民國九十八年三月十八日起至清償日止，按週年利
率百分之五計算之利息。
被告黃名世應給付原告陳秋宏新臺幣玖佰零萬捌仟柒佰拾伍
元，及自民國九十八年三月十八日起至清償日止，按週年利率百
分之五計算之利息。
訴訟費用由被告黃名世負擔。
本判決第一項於原告吳豐有以新臺幣捌拾捌萬元為被告黃名世供
擔保後，本判決第二項於原告陳俊傑以新臺幣陸拾陸萬元為被告
黃名世供擔保後，本判決第三項於原告陳建志以新臺幣貳佰壹拾
陸萬元為被告黃名世供擔保後，本判決第四項於原告曾賢毓以新
臺幣玖拾萬元為被告黃名世供擔保後，本判決第五項於原告張維
恭以新臺幣佰伍拾伍萬元為被告黃名世供擔保後，本判決第六
項於原告陳秋宏以新臺幣佰零壹萬元為被告黃名世供擔保後，
得假執行。
    事實及理由
一、原告起訴主張：被告黃名世係騰濬吸金集團（位於臺北市○
    ○區○○路51號5樓）首腦，明知非銀行不得經營收受存款
    或吸收資金等業務，亦不得以收受投資之名義，向不特定人
    吸收資金，竟自93年9月間起，陸續與被告張勝紘、王俊超
    、簡彩玲、孫慧茹（該4位被告因訴不合法，另以裁定駁回
    ）共同基於意圖為自己不法所有之犯意聯絡，以類似老鼠會
    傳銷之組織架構，並以騰濬、騰昶等公司為名，大量吸收業
    務員四處招攬投資人，以分層負責方式進行吸金。自94年間
    起，先後邀集原告投資，並許以與原本顯不相當之利益為誘
    因，設陷使原告陷於錯誤而陸續或加碼投資，迄96年7月17
    日，被告黃名世宣告倒閉，各投資公司人去樓空，原告已投
    資如起訴狀附表1所示之資金款項均血本無歸時，始知受騙
    。被告黃名世前開詐欺等犯行，業經檢察官提起公訴，被告
    黃名世以詐欺之不正方法，侵害原告之權益，並造成原告之
    損害，自應對原告負侵權損害賠償責任，為此提起本件訴訟
    。並聲明：(1)如主文第1至6項所示。(2)願供擔保，請准宣告
    假執行。
二、被告黃名世之陳述：對原告之請求沒意見，伊是集團負責人
    ，鄭世寬是公司負責人，資金運用及系統架構都由伊與鄭世
    寬所討論出來，其他人不知情，願意負全責等語。
三、按故意或過失，不法侵害他人之權利者，負損害賠償責任。
    民法第184條第1項前段定有明文。查：原告所主張被告黃名
    世之詐欺行為，業經本院刑事庭認定屬實，有本院97年度金
    重訴字第18號、98年度金重訴字第15號、98年度金訴字第7
    號刑事判決附卷可稽（見重訴字卷第3至67頁），且為被告
    黃名世所不爭執，是被告黃名世依上規定，應負如起訴狀附
    表1所示金額之損害賠償責任，應堪認定。
四、從而，原告依侵權行為之法律關係，請求被告黃名世應給付
    原告吳豐有新臺幣（下同）265萬元、原告陳俊傑200萬元、
    原告陳建志6,484,433元、原告曾賢毓2,708,717元、原告張
    維恭10,658,373元、原告陳秋宏9,038,735元，及自起訴狀
    繕本送達之翌日即98年3月18日起至清償日止，按週年利率
    百分之5計算之法定遲延利息，為有理由，應予准許。
五、原告陳明願供擔保，請准宣告假執行，核無不合，爰酌定相
    當之擔保金額，予以准許。
六、本件事證已臻明確，兩造其餘攻防方法及所提證據，業經審
    酌，核與本件判決結果無影響，爰不逐一論述，併此敘明。
七、據上論結，本件原告之訴為有理由，依民事訴訟法第78條、
    第390條第2項，判決如主文。
中    華    民    國    99    年    11    月    30    日
                  民事第六庭  法  官  張文毓
以上正本係照原本作成。
如對本判決上訴，須於判決送達後20日內向本院提出上訴狀（須
附繕本）。
如委任律師提起上訴者，應一併繳納上訴審裁判費。
中    華    民    國    99    年    12    月    2     日
                              書記官  賴敏慧

司法院資訊處製作；財團法人民間司法改革基金會備份。
